臺灣臺南地方法院刑事判決　　　　　　　94年度訴字第1317號
　　公　訴　人　臺灣臺南地方法院檢察署檢察官
　　被　　　告　丁○○
　　指定辯護人　本院公設辯護人余訓格
上列被告因強盜等案件，經檢察官提起公訴（94年度偵字第1169
4號），本院判決如下：
    主  文
丁○○連續攜帶兇器竊盜，處有期徒刑柒月，扣案尖刀貳把（其
中壹把具鋼鐵製握柄長約拾公分，刀刃長約拾公分、寬約肆公
分；另壹把具黑色塑膠握柄長約拾公分，刀刃長約貳拾公分、寬
約貳點肆公分）、機車鑰匙壹支均沒收；又攜帶兇器竊盜，因脫
免逮捕，而當場施以強暴、脅迫，處有期徒刑柒年肆月，扣案尖
刀貳把（其中壹把具鋼鐵製握柄長約拾公分，刀刃長約拾公分
、寬約肆公分；另壹把具黑色塑膠握柄長約拾公分，刀刃長約貳
拾公分、寬約貳點肆公分）均沒收。應執行有期徒刑柒年拾月，
扣案尖刀貳把（其中壹把具鋼鐵製握柄長約拾公分，刀刃長約
拾公分、寬約肆公分；另壹把具黑色塑膠握柄長約拾公分，刀刃
長約貳拾公分、寬約貳點肆公分）、機車鑰匙壹支均沒收。
    事  實
一、丁○○基於意圖為自己不法所有之概括犯意，而為下列犯行
    ：
    （一）其先於民國（下同）九十四年五月二十二日二十二時
          五分許，趁無人注意之際，在臺南市○區○○路二六
          二巷三三號前，以己有之機車鑰匙一支，竊取丙○○
          所有，車牌號碼為：ＦＸ五—○○八號之重機車（引
          擎號碼為：ＲＰ○五二九六二號）一輛得手後，即改
          懸掛車牌號碼為：ＹＬＥ—四二二號之機車牌照，供
          己平日代步使用。
    （二）其復於同年九月十六日上午四時三十分許，持客觀上
          足以傷害人之身體、健康，對生命安全造成危害，可
          當作兇器使用之尖刀二把（其中一把具鋼鐵製握柄長
          約十公分，刀刃長約三十公分、寬約四公分；另一把
          具黑色握柄長約十公分，刀刃長約二十公分、寬約二
          點四公分；扣押書、扣押物品清單均記載為：銳尖兇
          刀、水果刀各一把），分置於其所騎乘，前述機車之
          籃子內及腳踏板下，前往臺南市○區○○街五六巷一
          二一弄六四號前，竊取乙○○所有，鋼鐵製之塑膠射
          出模具一組（價值約新臺幣〈下同〉十二萬元）得手
          後即行逃逸。
二、其又基於為自己不法所有之意圖，於同年九月十六日五時許
    ，騎乘前述機車，並持同上尖刀二把，前往臺南市○○區○○路三段十號前，竊取甲○○所有，鐵製之沖床模具一組（
    外觀有生鏽痕跡，價值約三千元）得手。然因甲○○在屋內
    被機車排氣聲驚醒，觀看監視器後察覺有異，乃偕同其兄吳
    友得追出緝捕。詎丁○○因遭甲○○、吳友得二人在巷內前
    後包抄，竟為脫免逮捕，乃取出其攜帶，本即置放在上述機
    車前籃內之尖刀一把（具鋼鐵製握柄長約十公分，刀刃長約
    三十公分、寬約四公分），持刀恫稱：你們不要靠近等語，
    與之對峙，客觀上足使人心生畏怖。而因甲○○持棍作勢撥
    打丁○○所持之尖刀，丁○○出手抵抗，雙方遂發生扭打，
    幸吳友得機警，旋自後抓住丁○○持刀之手，甲○○則趁機
    以棍棒敲擊丁○○所持之尖刀，丁○○掙脫不成而遭制伏。
    嗣警方隨即據報前往，而查獲上情，並當場扣得前述尖刀二
    把及機車鑰匙一支。
三、案經臺南市警察局第三分局報請臺灣臺南地方法院檢察署檢
    察官偵查起訴。
    理  由
一、訊之被告丁○○固對於前開事實一所示之竊盜犯行坦認不諱
    ，惟矢口否認其有事實二所示之持刀竊盜及為脫免逮捕，進
    而持刀恫嚇被害人甲○○等人之準強盜犯行，並辯稱：上述
    沖床模具是我在工廠旁巷子內路邊撿到的，我在路邊雜草堆
    撿的，不是在屋內拿的，我是撿到的云云。被告辯護人則為
    被告辯護稱：被告是在路邊撿到上述沖床模具組，故沒有意
    圖為自己不法所有之意思，既然上述沖床模具組是他人不要
    的，被告之行為就不成立犯罪，而其後扭打行為，也不會成
    立準強盜罪，又被告是因被害人先毆打被告，迫不得已出手
    反擊，非意在脫免逮捕，且被告只是脅迫動作，亦與準強盜
    罪之構成要件有間等語。
二、經查：
    （一）被告丁○○迭於偵查中及本院審理時自白如事實一所
          示之竊盜犯行，核與被害人丙○○、乙○○分別於警
          詢中所指訴之情節均屬相符（見警卷第七至八頁、第
          九至十頁），故認被告前揭自白合於事實，洵足採信
          。
    （二）被告雖於本院審理時否認如事實二所示之準強盜犯行
          ，並以前詞置辯。然查：（１）被告前於警詢時、偵
          查中即供述：我今天（即九十四年九月十六日）騎機
          車載著一組塑膠射出模具，至安中路三段十九巷四十
          號處所，竊取另一具沖床模具組，又騎至前一條巷子
          內（即安中路三段一巷）尋找其他物品竊取時，被害
          人甲○○發現我，當場面對面要將我攔下，我迴轉逃
          逸，就被後面來的人（即證人吳友得）抱住，指著失
          竊物品，問我為何要去竊取他家的物品，接著發生扭
          打，我便從菜籃取出一把尖刀抵抗，並向對方恐嚇稱
          我手上有刀不可靠近，後面來的人（即證人吳友得）
          拿木棍擊打我持尖刀的手，被害人甲○○將我手抓住
          制伏在牆角，要我把兇刀丟掉，我不肯放手，一直到
          我後來哀求他們不要報警，我才將兇刀丟棄，隨即警
          方就到場處理；今天（同上日）凌晨五點，我又到安
          中路偷另一組模具就被抓了，我被發現時有持刀反抗
          ，刀子是我自己的等情明確（見警卷第一至四頁、偵
          查卷第六頁），此與被告嗣於本院訊問後所翻異之供
          述，顯然不同。（２）而就系爭沖床模具組放置處所
          之現場照片二幀以觀，被害人在工廠外，特意以鋼板
          、水泥柱、水泥牆壁及鐵門，設置出廢鐵放置區，而
          上開沖床模具組，即單獨放置在緊鄰廢鐵放置區鐵門
          外，水泥地面與柏油路面交界處上，而上開沖床模具
          組既非置放在廢鐵放置區內，即可推知其顯非被害人
          認定之廢鐵（況且廢鐵放置區內之廢鐵仍可蒐集變賣
          ，尚有相當之價值，被害人並無拋棄之意思）甚明，
          又該沖床模具組旁邊並無其他垃圾或雜物併同堆放，
          且地面環境甚乾淨，又有遮雨帆布及其他機械零件、
          鐵塊分別堆疊置放在前述廢鐵放置區之兩側，與一般
          丟棄廢棄物之棄置場顯不相同。則前開沖床模具組並
          非如被告所辯，係遭人棄置在路邊雜草堆內，且由其
          放置之前述狀況依一般常情判斷，應可知悉係經人特
          意放在廢鐵放置區鐵門前，作固定用途使用至明，此
          由證人（即被害人）甲○○於本院審理時所證述：照
          片中沖床模具組所放置之地點，與失竊前所放置之位
          置相同，沖床模具組是放在廢鐵放置區的外面，而廢
          鐵放置區有用牆壁及鐵門遮隔起來，不是任意放置的
          ，沖床模具組放在廢鐵放置區鐵門外，當下雨以帆布
          遮蓋廢鐵放置區時，用來壓帆布的，廢鐵放置區旁鐵
          門是我家工廠。照片中堆置的機器是我們家的，畚箕
          下面堆放的是機械拆下來的零件。上述沖床模具組放
          在廢鐵放置區的旁邊，沒跟廢鐵放一起，我用沖床模
          具組來壓帆布，因為已經生銹，沒辦法打開，沒有在
          當模具使用，若以廢鐵價錢出賣，大約可賣三千元等
          語（見本院卷九十四年十一月二十三日審判筆錄）亦
          可應證。（３）又經本院當庭勘驗監視錄影帶光碟片
          內容為：監視錄影畫面時間五時十三分至五時十四分
          ，被告騎乘機車，先騎經前述廢鐵放置區前，再繞回
          至廢鐵放置區，將機車停妥，下車拿起沖床模具，放
          在機車腳踏板上騎機車離去。監視錄影畫面時間五時
          十三分至五時十四分，由另外一攝影角度，被告有上
          開相同內容之行為。監視錄影畫面時間五時十四分三
          十二秒，被告騎車離開時，有順手伸入被害人鄰家圍
          牆掀東西看，但未拿東西出來。監視錄影畫面時間五
          時十五分以後，被害人甲○○等人追出等情，此有本
          院九十四年十一月二十三日審判筆錄附卷可按。則由
          上開監視錄影內容觀察，可知被告顯然係趁清晨時分
          ，較少人出入之際，騎乘機車沿途搜尋值錢財物，並
          於物主尚在熟睡時，竊走放置在其居家處所較易取得
          之物品無疑。而徵諸被告甫偷取乙○○所有之塑膠射
          出模具，旋即前往竊取甲○○之沖床模具乙情，亦徵
          其顯然知悉此類鋼鐵製模具變賣價值非低。況且被告
          若真如其所辯係因誤認上開沖床模具組遭人棄置才撿
          拾時，焉有遇到被害人阻攔詢問，其不將該沖床模具
          組當場返還或對被害人加以解釋，反而立刻逃逸，甚
          至發生持刀脅迫被害人及當場與之扭打之情形，被告
          顯因己非情虛，由此已足證明其於拿取上開沖床模具
          組之初，主觀上已有所拿取之沖床模具組乃他人所有
          之認識甚明。綜上各情，本院認被告嗣於本院時始翻
          異辯稱其係誤以為上開沖床模具組，係遭人丟棄才去
          撿取乙節，顯屬事後飾卸脫免之詞，無足可採，被告
          明知上開沖床模具組應為他人所有，仍為貪圖變賣後
          之款項，逕自拿取納為己有，其係基於為自己不法所
          有之意圖而為竊盜犯行，堪以認定。
    （三）又證人（即被害人）甲○○於本院審理時復結證稱：
          九十四年九月十六日凌晨，被告到我家拿走以前我在
          使用生產用的沖床模具組。我在隔壁巷找到被告，就
          問被告在做什麼？被告從機車前籃拿出尖刀，叫我不
          要靠近，被告是反執刀子高舉及肩（證人比劃動作）
          ，被告將刀子拿起來時，我距離被告約一步半遠，吳
          友得距離被告約五步遠。我拿棍子作勢要打下被告的
          尖刀，並叫被告放下刀子，被告不肯，我打被告持刀
          的手，被告仍不放，吳友得抓住被告的手，逼他到牆
          壁邊，那時他仍不放下刀，一直掙脫要逃走，我告訴
          被告說你放下刀子，我就不會打你，被告才放下刀子
          ，被告是要掙脫，我們有發生扭打，但我沒被被告打
          到過，是我作勢要打被告拿刀的手才發生扭打的等語
          （見本院卷九十四年十一月二十三日審判筆錄），與
          證人吳友得於偵查中結證稱：我們在巷子裡碰到被告
          ，被告就往後跑，撞碰到甲○○，被告拿起刀子高舉
          ，叫我們不要靠近，我趁機從後面抓住被告拿刀子的
          手，並叫甲○○拿棒子把被告的刀子打掉等語（見偵
          查卷第十八至十九頁）互核相符，足徵證人二人之指
          證非虛，而此亦與被告前於警詢時、偵查中所供述之
          情節一致。基此，可知被告嗣於本院時所辯其無事實
          二所示之持刀竊盜，進而準強盜犯行云云，顯為卸責
          之詞，不可採信。被告前述為脫免逮捕，而對被害人
          及證人當場施以強暴及脅迫之行為，至為灼然。
    （四）此外，並有臺南市警察局第三分局扣押書、扣押物品
          清單各一紙、贓物認領保管單三紙、贓物及兇器照片
          共十幀、車輛竊盜車牌失竊資料個別查詢報表－查詢
          車輛認可資料、車輛車牌失竊件業－查獲車輛認可資
          料各一紙存卷可佐。本件事證明確，被告前開多次竊
          盜及竊盜後為脫免逮捕而當場施以強暴、脅迫所為之
          準強盜犯行，均堪以認定，而應依法論科。
二、按刑法第三百二十九條準強盜罪所稱之「強暴脅迫」，只須
    行為人實施強暴或脅迫行為，足使人心生恐怖即屬相當，不
    以使人不能抗拒為必要；且刑法第三百二十九條之以強盜論
    ，即以強盜罪相當條文處罰之意，並非專以第三百二十八條
    第一項之強盜論，故第三百三十條所謂犯強盜罪，不僅指自
    始犯強盜罪者而言，即依第三百二十九條以強盜論者亦包括
    之，如此項準強盜有第三百二十一條第一項各款情形之一，
    自應依第三百三十條論處（最高法院七十九年臺上字五○○
    號、同院二十五年上字第六六二六號判例意旨併同參照）。
    次按刑法第三百二十一條第一項第三款之攜帶凶器竊盜罪，
    係以行為人攜帶凶器為其加重條件，此所謂凶器，其種類並
    無限制，凡客觀上足對人之生命、身體、安全構成威脅，具
    有危險性之凶器均屬之（同院七十九年臺上字第五二五三號
    判例意旨參照）。查：扣案被告所攜之尖刀二把，其中一把
    具鋼鐵製握柄長約十公分，刀刃長約三十公分、寬約四公分
    另一把具黑色握柄長約十公分，刀刃長約二十公分、寬約二
    點四公分，刀刃均為金屬材質製造，具相當之重量，質地堅
    硬且尖端銳利，此有本院九十四年十月二十七日勘驗筆錄及
    前開兇器照片一幀附卷足參，其客觀上均足以對人之生命、
    身體、安全構成威脅，具危險性，而屬兇器無疑。又被告出
    言恫嚇被害人等，並因抵抗與之發生扭打之行為，自屬足使
    人心生畏怖之強暴、脅迫行為至明。核被告丁○○所為，係
    犯刑法第三百二十一條第一項第三款之攜帶兇器加重竊盜罪
    及第三百二十條第一項之竊盜罪、第三百三十條第一項之攜
    帶兇器準強盜罪。而被告前後二次竊盜行為，時間緊接，所
    犯為犯罪構成要件相同之罪名，顯係出於概括犯意反覆為之
    ，為連續犯，應依同法第五十六條之規定，論以一情節較重
    之攜帶兇器竊盜罪處斷，並加重其刑。又按連續犯須連續數
    行為而犯同一罪名，始能成立，所謂犯同一罪名，依司法院
    大法官會議釋字第一五二號解釋，指構成犯罪要件相同之罪
    名而言，上訴人所犯刑法第三百二十一條第一項第四款之罪
    ，係屬所犯同法第三百二十條之加重條件者，認為同一罪名
    雖無不合，但同法第三百二十九條則為準強盜罪，認為同一
    罪名，而依連續犯規定論擬，則有未當（最高法院六十七年
    臺上字第二八四八號判例意旨參照），亦即連續犯之構成，
    係以行為人基於概括之犯意，連續數行為而觸犯構成要件相
    同之罪名為要件，而加重竊盜罪與加重準強盜罪既非屬構成
    要件相同之罪名，依法即無從認定為係連續犯，故被告所犯
    前開連續攜帶兇器竊盜與攜帶兇器準強盜二罪間，罪名及犯
    罪構成要件均不相同，不能構成連續準強盜罪。其所犯前開
    二罪間，犯意個別、行為互殊，應予分論併罰。爰審酌被告
    有多項前科，素行非佳，此有臺灣高等法院被告前案紀錄表
    一份在卷可表，其犯罪之動機、目的乃為貪圖不法利益、其
    持兇器竊盜，進而持刀脅迫被害人企圖脫免逮捕之手段，其
    犯行對社會秩序、公共安全影響甚鉅，並對被害人生命、身
    體、財產造成相當之危害，又其雖坦承二次竊盜犯行，卻於
    本院訊問後翻異前於警詢時、偵查中所為之供述，矢口否認
    情節較重之準強盜犯行，難認其犯後已知悔悟，並斟酌其生
    活狀況、智識程度等一切情狀，量處如主文所示之刑，並定
    其應執行刑，以示懲戒。
三、末查：扣案尖刀一把（具鋼鐵製握柄長約十公分，刀刃長約
    三十公分、寬約四公分）、機車鑰匙一支，均為被告所有，
    且為供被告犯罪所用之物；另扣案尖刀一把（具黑色握柄長
    約十公分，刀刃長約二十公分、寬約二點四公分），為被告
    所有，且為供被告犯罪預備之物，業據其供述在卷（見本院
    卷九十四年十一月二十三日審判筆錄），爰均依刑法第三十
    八條第一項第二款宣告沒收之。另扣案之手電筒一支，雖為
    被告所有，但無法證明係供被告犯罪所用之物；扣案車牌號
    碼為：ＹＬＥ—四二二號之機車牌照一面，並非被告所有，
    均無從依法為沒收之諭知，附此敘明。
據上論結，依刑事訴訟法第二百九十九條第一項前段，刑法第五
十六條、第三百二十一條第一項第三款、第三百三十條第一項、
第三百二十九條、第五十一條第五款、第三十八條第一項第二款
，判決如主文。
本案經檢察官戊○○到庭執行職務。
中　　華　　民　　國　　94　　年　　12　　月　　7　　日
                　　  刑事第六庭  審判長法　官　張瑛宗
                                        法  官  陳映佐
                                        法  官  徐千惠
以上正本證明與原本無異。
如不服本判決，應於收受送達後10日內向本院提出上訴書狀（應
附繕本）。
　　　　　　　　　　　　　　　　　　　　書記官  鄭秀美
中　　華　　民　　國　　94　　年　　12　　月　　7 　　日
中華民國刑法第321條地1項地3款
犯竊盜罪而有左列情形之一者，處 6 月以上、 5 年以下有期徒
刑：
三  攜帶兇器而犯之者。
中華民國刑法第330條第1項
犯強盜罪而有第 321 條第 1 項各款情形之一者，處 7 年以上有
期徒刑。
中華民國刑法第329條
(準強盜罪)
竊盜或搶奪，因防護贓物、脫免逮捕或湮滅罪證，而當場施以強
暴脅迫者，以強盜論。
